【裁判字號】    89,易,145
【裁判日期】    890330
【裁判案由】    傷害
【裁判全文】
台灣苗栗地方法院刑事判決                          八十九年度易字第一四五號
    公 訴 人  臺灣苗栗地方法院檢察署檢察官
    被    告  乙○○
              甲○○
右列被告等因傷害案件，經檢察官提起公訴（八十八年度偵字第三七五六號），本院
判決如左：
    主  文
乙○○傷害人之身體，處有期徒刑貳月，如易科罰金，以參佰元折算壹日。雨傘壹支
沒收。
甲○○傷害人之身體，處拘役參拾日，如易科罰金，以參佰元折算壹日。
    事  實
一、乙○○、甲○○二人於民國八十八年六月八日凌晨三時三十分許，在苗栗縣三義
    鄉西湖村伯公坑三十一號乙○○合夥經營之「小西湖飲食店」外，因故發生口角
    。竟均基於傷害之犯意，甲○○持空心磚丟擲乙○○未中，並以拳頭毆打乙○○
    之眼部。乙○○則先後以木棍（未扣案）及其所有之雨傘一支毆打甲○○之臉、
    頸、胸部及其腳，致甲○○受有前頸部四公分、右胸部四公分切割傷、左側臉頰
    、頸部挫傷瘀腫八乘以三公分及右小腿挫傷瘀腫七乘以五公分等傷害；乙○○亦
    因此受有左眼角瘀傷三乘以三公分之傷害（起訴書誤以乙○○之左手腕撕裂傷五
    乘以零點五公分之傷亦係甲○○所造成，詳後述）。經向警方報案後，警方並扣
    得乙○○所有，供其犯罪所用之雨傘一支。
二、案經甲○○、乙○○訴由苗栗縣警察局苗栗分局報請臺灣苗栗地方法院檢察署檢
    察官偵查起訴。
    理  由
一、訊據被告乙○○坦承有於上開時地以木棍及雨傘毆打甲○○等情不諱，核與告訴
    人甲○○指訴之情節相符，並有苑裡李綜合醫院出具之甲○○驗傷診斷證明書乙
    份在卷及雨傘一支扣案可証，足見被告乙○○之上開自白確與事實相符。另訊據
    被告甲○○則坦承有於上開時地在現場等情不諱。惟被告乙○○及甲○○均矢口
    否認有何傷害之犯行。乙○○辯稱：是甲○○先出手，伊才反擊云云。甲○○辯
    稱：未毆打乙○○，其傷是乙○○自己拿雨傘割傷云云。經查：
    （一）互毆係屬多數動作構成單純一罪而互為攻擊之傷害行為，縱令一方先行出
          手，而還擊之一方在客觀上茍非單純對於現在不法侵害為必要排除之反擊
          行為，因其本即有傷害之犯意存在，則對其互為攻擊之還手反擊行為，自
          無主當防衛權之餘地（最高法院八十四年度台非字第二０八判決參照）。
          故即令當時係甲○○先出手，惟被告乙○○本可迅速離開該地，乃其並未
          如此，反持木棍及雨傘還擊，依上開說明，被告乙○○自不得主張正當防
          衛。
    （二）被告甲○○確有於上開時地毆打乙○○，業據乙○○在警、偵訊及本院審
          理時供述在卷（見偵卷第四頁反面、第二十頁、本院八十九年三月十六日
          筆錄），核與當時在場目睹之證人黃瑞騰在偵查中證述之情節（見偵卷第
          二十四頁及反面）相符，並有台灣省立苗栗醫院出具之乙○○驗傷診斷書
          乙份在卷可憑。可見乙○○之上開供述應與事實相符，被告甲○○應有毆
          打乙○○。又乙○○之左眼所受之傷係「瘀傷」，而非割傷，該傷應非溫
          智耀自己拿雨傘割傷所致。
    （三）雖乙○○除受有左眼角瘀傷三乘以三公分之傷害外，另其左手腕有撕裂傷
          五乘以零點五公分之傷，惟被告乙○○在本院審理時自承該傷是被自己拿
    的雨傘刺傷所致（見本院八十九年三月十六日筆錄），非被告甲○○毆打
          所造成，故本院未認定該傷係被告甲○○所為，附此敘明。
    （四）綜上可知，被告乙○○、甲○○之上開辯詞均不足採信，本件事証明確，
          被告乙○○、甲○○之犯行均堪認定。
二、核被告乙○○、甲○○傷害人之身體所為，均係犯刑法第二百七十七條第一項之
    傷害罪。爰審酌被告二人犯罪之手段、下手之輕重、被害人所受傷害之程度及被
    告二人犯後均否認犯行暨渠二人均未賠償對方損害之態度等一切情況，分別量處
    如主文所示之刑，並均諭知易科罰金之折算標準。扣案之雨傘一支，係乙○○所
    有，供其犯罪所用之物，業據其供承在卷（見本院八十九年三月十六日筆錄），
    併依刑法第三十八條第一項第二款之規定宣告沒收。至乙○○毆打甲○○所用之
    木棍，因未扣案，且不能証明現尚存在，為免將來執行之困難，故不另為沒收之
    諭知，附此敘明。
據上論斷，應依刑事訴訟法第二百九十九條第一項前段、刑法第二百七十七條第一項
、第四十一條、第三十八條第一項第二款、罰金罰鍰提高標準條例第一條前段、第二
條，判決如主文。
本案經檢察官陳蔡宗熙到庭執行職務。
中華      民      國      八十九      年      三    月    三十    日
                                      臺灣苗栗地方法院刑事庭
                                          法  官  劉  興  浪
右正本證明與原本無異。
如不服本判決，應於判決送達後十日內向本院提出上訴狀（應附繕本），上訴於臺灣
高等法院台中分院。
                                          書記官  劉  秋  雯
中      華      民      國      八十九      年      三    月    三十    日
參考法條
刑法第二百七十七條第一項：
傷害人之身體或健康者，處三年以下有期徒刑、拘役或一千元以下罰金。


司法院資訊處製作；財團法人民間司法改革基金會備份。
